最　高　行　政　法　院　裁　定
　　　　　　　　　　　　　94年度裁字第01338號
上　訴　人　甲○○○○○○○○
被 上訴 人　中央健康保險局
代　表　人　乙○○
上列當事人間因返還公法上不當得利事件，上訴人對於中華民國
92年12月4日臺北高等行政法院91年度訴字第4282號判決，提起
上訴，本院裁定如下：
　　主  文
上訴駁回。
上訴審訴訟費用由上訴人負擔。
　　理  由
一、按對於高等行政法院判決上訴，非以其違背法令為理由，不
    得為之，行政訴訟法第242條定有明文。是對於高等行政法
    院判決上訴，若未具體說明原判決違背何項法令、不適用或
    如何適用不當之具體情事，即非主張原判決違背法令以為上
    訴理由，其上訴不應准許。
二、上訴人於民國87年12月29日與被上訴人簽訂合約，加入為全
    民健康保險特約診所（下稱健保特約診所），契約有效期間
    自88年3月1日至90年2月28日止。嗣被上訴人於89年7月間查
    獲上訴人容留不具醫師資格之訴外人喬尚虎為病人看診，違
    反全民健康保險醫事服務機構特約及管理辦法第35條之規定
    ，乃於89年12月31日終止雙方合約，並以所生醫療費用被上
    訴人本無給付義務，上訴人受領亦無法律上原因，已於90年
    2月20日發函催告上訴人繳回溢領健保給付合計新台幣（下
    同）1,798,055元，上訴人逾期未繳回，被上訴人遂提起行
    政訴訟，聲明求為判決上訴人應給付被上訴人1,798,055元
    及自90年3月15日起至清償日止，按年息百分之五計算之利
    息。原判決以：89年7月間經被上訴人訪查發現上訴人容留
    不具醫師資格之喬尚虎為病人看診，據上訴人自承渠自簽約
    後每周門診3天，其餘時間均由喬尚虎看診，復據該診所護
    士陳雅娟稱其89年5月間至好家仁診所任職2個月，均未見過
    上訴人，依據前開陳述可認上訴人於89年5、6月間均無看診
    之事實及88年3月至89年4月及89年7月至多每週看診3日，故
    上訴人應不得請領89年5、6月全部之費用及88年3月至89年4
    月及89年7月每月費用之二分之一，溢領部份合計為1,798,0
    55元，此有全民健康保險特約醫事服務機構合約、上訴人負
    責醫師梁國俊及護士陳雅娟之訪談紀錄、醫療費用支付總表
    、醫療費用核扣明細表等件影本在卷可稽，且為上訴人所不
    爭執，堪認為真實。按上訴人為醫事服務機構合約之當事人
    ，以不正當行為虛報醫療費用，違反契約義務，依全民健康
    保險法第72條規定，其因此領取之醫療費用，得在其應領費
    用內扣除。而兩造間特約醫事服務機構合約既已終止，被上
    訴人無從自上訴人下次申報之醫療費用中追扣，該溢付部分
    上訴人係無法律上原因而受有利益，致被上訴人受有損害，
    是被上訴人本於公法上不當得利法律關係請求上訴人返還該
    醫療費用，自屬有據。上訴人雖主張系爭醫療費用非其親自
    領取，而係訴外人喬尚虎趁其住院期間竊領後潛逃無蹤，不
    應由其負責云云。惟查本件係由梁國俊以好家仁診所負責醫
    師身分與被上訴人訂立全民健康保險特約醫事服務機構合約
    ，依雙方合約書第19條約定：「甲方（即被上訴人）撥付醫
    療費用均採轉帳方式辦理，乙方（即上訴人）應以其開業執
    照名稱在甲方委託收付業務之金融機構開立帳戶後主動通知
    甲方．．．」本件上訴人於簽約時即已指定轉帳戶頭，而被
    上訴人已將系爭醫療費用以轉帳方式撥入上訴人指定之中國
    農民銀行00000000000號帳戶，有轉帳資料卡、核定費用通
    知總表、申請總表、審查輔助表、費用簽付單、付款通知、
    付款明細及轉帳清單等件影本可稽，則被上訴人將醫療費用
    以轉帳方式撥入上訴人之帳戶時，即已完成給付，與上訴人
    是否親自由該帳戶領取款項無關。至於喬尚虎是否未經同意
    擅自領取該款項，則屬上訴人與該第三人間之債權債務關係
    ，不能以此主張未為領取，上訴人主張並無可採。又被上訴
    人於90年2月20日發文函催上訴人於文到後20日內利用所附
    劃撥單繳回系爭款項，上訴人於同年月22日收受送達，迄未
    返還，應自催告期限屆滿翌日負給付遲延之責。從而被上訴
    人本於公法上不當得利之法律關係，請求上訴人給付1,798,
    055元，及自90年3月15日起至清償日止，按年息百分之五計
    算之利息，即屬正當，應予准許等由，據以判命上訴人如數
    給付。
三、上訴人不服原判決提起上訴，上訴意旨略以：本案被上訴人
    撥付之醫療費用均由喬尚虎領取，不應由上訴人負擔返還責
    任，且被上訴人未能發現領取醫療費用者非診所負責人，致
    該醫療費用為喬尚虎所盜領，是被上訴人亦有監督不週之違
    法云云，經核前開意旨並未說明原判決違背何項法令、不適
    用或如何適用不當之具體情事，即非主張原判決違背法令以
    為上訴理由，依首開規定及說明，其上訴為不合法，應予駁
    回。
四、依行政訴訟法第249條第1項前段、第104條、民事訴訟法第
    95條、第78條，裁定如主文。
中    華    民    國    94    年    7    月    14     日
                  第一庭審判長法  官　黃　綠　星
                              法  官  陳  秀  美
                              法  官　蔡　進　田
                              法  官　黃　璽　君
                              法  官　廖　宏　明
以  上  正  本  證  明  與  原  本  無  異
中    華    民    國    94    年    7    月    15     日
　　　　　　　　　　　　　　　書記官　彭　秀　玲
